臺灣臺北地方法院民事判決　　　　　　　94年度訴字第5651號
原　　　告　國泰世華商業銀行股份有限公司
法定代理人　戊○○
訴訟代理人　己○○
　　　　　　甲○○
被　　　告　丙○○宣告禁治產.
法定代理人　丁○
　　　　　　乙○
上列當事人間請求返還信用卡消費貸款事件，本院於民國九十四
年十二月二十七日言詞辯論終結，判決如下：
    主  文
被告應給付原告新台幣伍拾貳萬肆仟陸佰參拾參元，及其中本金
新台幣參拾壹萬陸仟肆佰玖拾貳元部分自民國94年9月21日起至
清償日止，按年息19.7%計算之利息；其餘本金新台幣壹拾捌萬
捌仟捌佰零貳元部分，自民國94年9月21日起至民國95年7月4日
止，按年息5.88%計算，自民國95年7月5日起至清償日止，按年
息14.88%計算之利息，並自民國94年9月21日起至清償日止，按
月計收帳務管理費新台幣貳佰捌拾捌元。
訴訟費用由被告負擔。
    事實及理由
一、本件依信用卡約定條款第二十六條前段約定，因本契約涉訟
    時，持卡人／商務卡申請人即被告並同意以台灣台北地方法
    院即本院為第一審管轄法院，本院就本件自有管轄權；又被
    告未於言詞辯論期日到場，核無民事訴訟法第386條所列各
    款情形，應依原告之聲請，由其一造辯論而為判決。均合先
    敘明。
二、原告主張：（一）被告丙○○於民國90年10月15日與其成立
    信用卡使用契約，領用如附表編號1所示之信用卡使用，依
    約被告就使用系爭信用卡所生之債務，負全部給付責任，被
    告領用系爭信用卡後，即得於特約商店記帳消費，但依約定
    應於當期繳款截止日前向其全部清償，或以循環信用方式繳
    付最低應繳金額，逾期清償者，除喪失期限利益外，應另行
    給付按年息19.7%計算之利息。（二）被告另於94年1月4日
    簽立餘額代償申請書，由其以如附表編號2所示之代償卡代
    付被告於第三人花旗銀行信用卡中心（VISA&Master）、中
    華商業銀行信用卡中心之信用卡欠款，就該代償部分之利息
    及費用，計收方式係以代償後，前18個月內以年息5.88%計
    算，第19個月起以年息14.88%計收利息，另按月收取帳務管
    理費新台幣（以下同）288元。（三）被告又於93年12月1日
    與其成立如附表編號3所示之簡易通信貸款契約，向其貸款
    30萬元，按年息5.88%計算利息，約定分50期清償，依年金
    法按月計付本息，併入信用卡帳單中與信用卡消費帳款一同
    繳納，依約定條款第1條之約定，如未依約於繳款期限前繳
    款或未繳足月付金時，其得將未繳金額之本金部分，或經其
    主張視為到期之本金部分，按信用卡循環利率（年息19.7%
    ）計算之利息，又依約定條款第4條、第5條約定，倘為延遲
    繳款經其主張暫停被告信用卡之權利時，被告即喪失期限利
    益，債務視為全部到期。詎被告至94年9月20日止，帳款尚
    餘52萬4,633元未按期繳付（含信用卡帳款金額46萬,209 元
    、簡易通信貸款帳款金額28萬4,691元及代償金額19萬3,733
    元），迭經催討無效，為此提起本件訴訟等語。並聲明：如
    主文第1項所示。
三、被告方面：
    被告未提出書狀作何聲明或陳述。
四、得心證之理由：
（一）原告主張之事實，已據其提出信用卡消費帳務債權明細報
      表、約定條款、匯通銀行信用卡申請書、國泰世華銀行餘
      額代償申請表格、國泰世華銀行信用卡簡易通信貸款申請
      書、簡易貸款--客戶歸戶資料明細查詢、94年02月信用卡
      對帳單各1件、信用卡系統--歷史帳單彙總查詢2件及戶籍
      謄本等件為證，核屬相符，被告未於言詞辯論期日到場，
      亦未提出書狀作何聲明或陳述，堪信原告主張為真實。
（二）按持卡人依其與發卡機構所訂立之信用卡使用契約，取得
      使用信用卡向特約商店簽帳消費之資格，並對發卡機構承
      諾償付帳款，而發卡機構則負有代持卡人結帳，清償簽帳
      款項之義務。此種持卡人委託發卡機構付款之約定，具有
      委任契約之性質，倘持卡人選擇以循環信用方式繳款，就
      當期應償付之帳款僅繳付最低應繳金額，其餘應付款項由
      發卡機構先行墊付，持卡人則依約定給付循環利息者，又
      具有消費借貸契約之性質。稱消費借貸者，謂當事人一方
      移轉金錢或其他代替物之所有權於他方，而約定他方以種
      類、品質、數量相同之物返還之契約，當事人之一方對他
      方負金錢或其他代替物之給付義務而約定以之作為消費借
      貸之標的者，亦成立消費借貸；借用人應於約定期限內，
      返還與借用物種類、品質、數量相同之物，民法第474條
      、第478條前段分別定有明文。又遲延之債務，以支付金
      錢為標的者，債權人得請求依法定利率計算之遲延利息。
      但約定利率較高者，仍從其約定利率。同法第233條第1項
      亦有明定。查，被告丙○○既至94年9月20日止，帳款尚
      餘52萬4,633元未按期繳付（含信用卡帳款金額46萬,209
      元、簡易通信貸款帳款金額28萬4,691元及代償金額19萬
      3,733元），迭經原告催討無效，依約其全部債務視為到
      期，自應就上開信用卡消費款等欠款負一次全部清償之責
      。
（三）從而，原告依消費借貸及信用卡約定條款請求被告給付信
      用卡消費款52萬4,633元（含信用卡帳款46萬,209 元、簡
      易通信貸款帳款28萬4,691元及代償金額19萬3,733元），
      及其中本金316,492元部分自94年9月21日起至清償日止，
      按年息19.7%計算之利息；其餘本金188,802元部分，自94
      年9月21日起至95年7月4日止，按年息5.88%計算，自95年
      7月5日起至清償日止，按年息14.88%計算之利息，並自94
      年9月21日起至清償日止，按月計收288元之帳務管理費，
      為有理由，應予准許。
（四）又原告為自台灣第一信託投資股份有限公司變更為匯通商
      業銀行股份有限公司、再變更為國泰商業銀行股份有限公
      司而來，嗣再與世華聯合商業銀行股份有限公司合併後消
      滅，而以世華聯合商業銀行股份有限公司為存續公司，並
      改名為國泰世華商業銀行股份有限公司，有原告提出之財
      政部核准函及股份有限公司變更登記表各1件在卷可稽，
      依法自已概括承受上開2家銀行之權利義務；又被告丙○
      ○於94年8月31日經法院宣告禁治產，有上開戶籍謄本載
      明可參，自應以其父母丁○及乙○為其法定代理人，均附
      此敘明。
五、訴訟費用負擔之依據：民事訴訟法第78條。
中　　華　　民　　國　　94　　年　　12　　月　　30　　日
                民事第一庭    法    　官　張明輝
以上正本係照原本作成
如對本判決上訴須於判決送達後20日內向本院提出上訴狀
中　　華　　民　　國　　94　　年　　12　　月　　30　　日
                              法院書記官　周其祥
附表：
編號
 1 Master 正卡（卡號：0000000000000000,匯通銀行）
                      核卡日：90/10/15
 2 代償信用卡 正卡（卡號：0000000000000000,國泰世華銀行）
                      核卡日：94/01/03
 3 信用卡簡易通信貸款 正卡（卡號：0000000000000000,國泰
                      世華銀行）  核卡日：93/12/01
